【裁判字號】    90,上訴,2393
【裁判日期】    901113
【裁判案由】    毒品危害防制條例
【裁判全文】
臺灣高等法院刑事判決                            九十年度上訴字第二三九三號
    上  訴  人    臺灣板橋地方法院檢察署檢察官
    上  訴  人
    即  被  告    戊○○
    指定辯護人    本院甲○
右上訴人因被告違反毒品危害防制條例案件，不服臺灣板橋地方法院九十年度訴字第
三三七號，中華民國九十年六月六日第一審判決（起訴案號：臺灣板橋地方法院檢察
署八十九年度毒偵字第七六五八號、八十九年度偵字第二三一六二號），提起上訴，
本院判決如左：
    主  文
原判決關於連續施用第二級毒品罪刑（包括意圖販賣而持有第二級毒品）及定執行刑
部分均撤銷。
戊○○連續施用第二級毒品，處有期徒刑玖月；扣案之安非他命伍包（驗餘淨重分別
為柒拾貳點陸壹公克、陸拾柒點陸捌公克、參拾貳點壹伍公克、參拾肆點貳陸公克、
壹點陸伍公克），均沒收銷燬之；吸食器壹組沒收。
被訴意圖販賣而持有第二級毒品部分無罪。
其他上訴駁回。
前開第二項撤銷改判與駁回上訴部分，應執行有期徒刑壹年貳月；扣案之安非他命伍
包（驗餘淨重分別為柒拾貳點陸壹公克、陸拾柒點陸捌、參拾貳點壹伍公克、參拾肆
點貳陸公克、壹點陸伍公克）、海洛因貳包（合計淨重陸點玖參公克），均沒收銷燬
之；吸食器壹組沒收。
    事  實
一、戊○○於民國（下同）八十年、八十一年及八十五年間，均因違反麻醉藥品管理
    條例罪，依序經臺灣臺北地方法院、臺灣臺北地方法院及臺灣高等法院分別判處
    有期徒刑六月、六月、五年二月（施用第二級毒品部分免刑）確定，前二者先後
    於八十年五月一日及八十二年九月九日執行完畢，又於八十七年間因違反毒品危
    害防制條例罪，經臺灣臺北地方法院以八十七年度毒聲字第二九號裁定送觀察勒
    戒處所觀察勒戒結果，因認有繼續施用傾向，於八十七年六月二十六日以該院八
    十七年度毒聲字第二七八號裁定令入戒治處所施以強制戒治一年，於八十九年二
    月二十五日強制戒治期滿，經臺灣臺北地方法院檢察署檢察官以八十九年度戒毒
    偵字第五二號不起訴處分確定（起訴書記載為八十八年十一月十日強制戒治期滿
    ，經臺灣板橋地方法院檢察署檢察官於同年十二月八日，以八十八年度戒毒偵字
    第二０三號不起訴處分確定在案），仍不知悔改，復另行起意，並基於概括之犯
    意，自八十九年十月中旬某日起，至同年十二月十七日晚間某時止，在臺北縣土
    城市○○路二一九號四樓住處等地（起訴書僅記載為臺北縣土城市○○路住處）
    ，連續施用第二級毒品安非他命多次（經原審法院判處有期徒刑九月，並經被告
    撤回上訴）；又於八十九年十二月間某日（起訴書記載為不詳時間），在臺北縣
    不詳地點，向不詳姓名年籍之人取得海洛因二包（合計淨重六．九三公克），及
    在八十九年十二月中旬某日，在臺北縣中和市○○路七十一之六號賃居處（起訴
    書記載為不詳之時、地），取得丙○○、乙○○兄弟（另案由檢察官偵辦，起訴
    書記載為不詳之人）所寄藏之安非他命共五包（驗餘淨重分別為七二．六一公克
    、六七．六八公克、三二．一五公克、三四．二六公克、一．六五公克，起訴書
    記載為合計淨重二一０公克）。戊○○即將海洛因藏放於其所攜帶之小皮包內，
    擬供己施用，並於同年月十七日凌晨一至二時許，將安非他命藏放於電動玩具機
    內，搬至臺北縣土城市○○路二一九號四樓住處之房間，再置於桌下衣物袋內而
    持有之。嗣於八十九年十二月十七日晚間十時許，在臺北縣土城市○○路與立仁
    街口，為警發覺可疑而查獲，先自其身上皮包內扣得上開海洛因後，再循線於其
    上開住處，起獲安非他命五包及戊○○所有供施用安非他命所用之器具吸食器一
    組。
二、案經臺北縣警察局土城分局報請臺灣板橋地方法院檢察署檢察官偵查起訴。
    理  由
一、訊據被告戊○○，就為警查獲安非他命五包及海洛因二包之事實，均供承不諱，
    惟矢口否認該毒品為其所有，辯稱：扣案之海洛因及安非他命均係丙○○、乙○○兄弟二人所有，其自臺北縣中和市○○路七十一之六號賃居處搬遷至臺北縣土
    城市○○路二一九號四樓時，即置於電動玩具機內，其並不知情云云。
二、經查：
（一）上開扣案之海洛因乃員警於被告所攜帶之皮包內所查獲，被告自陳係擬學習自
      行施用，惟尚未施用等情，業據被告於警訊時（八十九年十二月十八日警訊筆
      錄）及偵查中（九十年一月十七日偵訊筆錄）供承不諱；且該扣案之白粉二包
      ，經送請法務部調查局檢驗結果，均含第一級毒品海洛因成分，合計淨重六．
      九三公克，亦有該局九十年一月十日（九０）陸（一）字第九０一三四六一六
      號鑑定通知書一紙在卷可參。被告辯稱毒品非其所有，並無礙其持有第一級毒
      品罪責之成立。
（二）扣案之安非他命五包，係被告於遭查獲前一個月，在臺北縣中和市○○路七十
      一之六號賃居處，由丙○○、乙○○兄弟所寄藏等情，已據被告於警訊及偵查
      中供明（八十九年度偵字第二三一六二號偵查卷第七頁反面、第三二頁反面至
      第三三頁），並於偵查中先稱乃丙○○所有，嗣改稱係乙○○所有（同上偵查
      卷第十六頁反面），證人乙○○亦迭稱其中一包三十餘公克之安非他命乃其所
      有（原審九十年五月二十二日審判筆錄及本院九十年八月二十四日訊問筆錄）
      ；另參諸證人丙○○於原審訊問時先證稱扣案之安非他命為其所有，嗣改稱乃
      記錯時間、地點（原審九十年五月四日訊問筆錄），及於本院調查時證稱「戊○○說在他景平路住處查獲的海洛因、安非他命都是我的，意思是我在該處出
      事留在該處，但是我沒有在該處住過，毒品也不是我的。」等語（本院九十年
      十月二十四日訊問筆錄），及被告與丙○○原為男女朋友關係等情，應以被告
      於甫遭查獲之際在警訊中之供詞為真實可採。且該五包安非他命係在被告位於
      臺北縣土城市○○路二一九號四樓住處房間之桌下小紙袋內經警查獲，其上並
      由被告覆蓋衣物掩飾，及拿取部分供己施用等情，已據被告於偵查及原審訊問
      時供承不諱（同上偵查卷第五一頁、原審九十年三月二十三日訊問筆錄），足
      堪認定扣案之安非他命五包乃丙○○、乙○○兄弟二人所有而寄藏予被告，被
      告知悉為安非他命並予持有。又該扣案之結晶物共五包，經內政部警政署刑事
      警察局鑑驗結果，均檢出第二級毒品甲基安非他命成分，驗餘淨重分別為七二
      ．六一公克、六七．六八公克、三二．一五公克、三四．二六公克、一．六五
      公克，有該局九十年三月七日刑鑑字第一三六四六號鑑驗通知書一紙附卷可佐
      。至被告聲請訊問之證人即臺北縣警察局土城分局警員丁○○於本院調查時證
      稱曾囑友人開車協助被告搬家，被告搬走甚多物品，不知有無包括電動玩具機
      ，嗣接獲被告電話稱已出事云云，並未足為對被告有利之論據。
（三）綜上所述，本件事證明確，被告上開所辯各節，均無非避就、卸責之詞，不足
      採信。被告持有第一級及第二級毒品之犯行，均堪予認定。
三、核被告戊○○所為，係犯毒品危害防制條例第十一條第一項之持有第一級毒品罪
    ，至其持有第二級毒品之犯行，應為已撤回上訴之施用第二級毒品犯行所吸收，
    不另論罪。被告所犯持有第一級毒品及施用第二級毒品罪二者，犯意各別，行為
    互殊，應予分論併罰。又被告有如事實欄所載之多次違反麻醉藥品管理條例前科
    ，並經觀察、勒戒及強制戒治，亦有臺灣高等法院檢察署刑案紀錄簡覆表在卷可
    憑。
四、原審據以對被告論罪、科刑，固非無見；惟查，原判決認被告所為不構成意圖販
    賣而持有第二級毒品罪（詳如後述），乃以該部分與施用第二級毒品罪中持有安
    非他命之行為二者，於實體法上僅構成一罪，訴訟法上亦為一訴訟客體，乃實質
    上一罪，爰不另為無罪之諭知，尚有未合。被告提起上訴辯稱不知情，雖無理由
    ，該部分之上訴應予駁回；然原判決就施用第二級毒品部分既有如上之可議，即
    屬無可維持，該部分及定執行刑部分，均應由本院予以撤銷改判。爰審酌被告之
    品行、犯罪之手段、所生危害及犯後態度等一切情狀，就被告施用第二級毒品部
    分仍量處有期徒刑九月，並與前開持有第一級毒品駁回上訴部分，定其應執行之
    刑為有期徒刑一年二月。
五、扣案之海洛因二包（合計淨重六．九三公克）及安非他命五包（驗餘淨重分別為
    七二．六一公克、六七．六八公克、三二．一五公克、三四．二六公克、一．六
    五公克），分別係毒品危害防制條例第二條第二項第一款、第二款所稱之第一級
    及第二級毒品，應依同條例第十八條第一項前段之規定，不問屬於犯人與否，均
    沒收銷燬之；另扣案之吸食器一組，乃被告所有供施用第二級毒品犯罪所用之物
    ，已據其供明，應依刑法第三十八條第一項第二款之規定宣告沒收（該吸食器具
    係由日常生活用具拼湊而成，尚非專供施用毒品之器具，公訴人請求依法宣告沒
    收銷燬之，尚有誤會）。
六、公訴意旨另以：扣案之安非他命係被告戊○○於右揭時、所地持有，並將之分裝
    為七十五公克、七十公克、三十二公克、三十二公克及一公克計五包，除擬供己
    施用外，並意圖販售他人以牟利，因認被告另涉有毒品危害防制條例第五條第二
    項之意圖販賣而持有第二級毒品罪嫌。惟經訊之被告戊○○，則堅決否認有何販
    賣安非他命毒品之意圖，辯稱該毒品非其所有等語。按犯罪事實應依證據認定之
    ，無證據不得推定其犯罪事實；又不能證明被告犯罪者，應諭知無罪之判決，刑
    事訴訟法第一百五十四條及第三百零一條第一項，分別定有明文。而認定犯罪事
    實應憑積極證據，倘積極證據不足以為不利於被告事實之認定時，即應為有利被
    告之認定，更不必有何有利之證據（最高法院三十年上字第八一六號判例意旨參
    照）；所謂「積極證據足以為不利於被告事實之認定」，依最高法院七十六年臺
    上字第四九八六號判例意旨，係指據為訴訟上證明之全盤證據資料，在客觀上以
    達於通常一般之人均不致於有所懷疑，而得確信被告確曾犯罪之程度；若未達到
    此一程度，而有合理懷疑之存在時，即無從為被告有罪之確信。本件公訴人認被
    告涉嫌意圖販賣而持有安非他命，無非係以被告持有上開安非他命，並將其分裝
    ，因認被告非單純持有，而有販賣之意圖為主要論據。然查，公訴人並未提出任
    何直接積極證據證明該安非他命乃被告所分裝，亦未查獲被告有何販賣之聯絡對
    象，或其他被告有意圖販賣安非他命之積極事證，且未查扣分裝袋、磅秤等證物
    ，遽以被告持有安非他命，即推測該安非他命係被告所分裝並意圖販賣。此外，
    本院復查無其他積極證據足資證明被告有公訴人所指之意圖販賣而持有安非他命
    犯行，不能證明其犯罪，揆諸前揭規定及判例意旨，自應為無罪之諭知。檢察官
    提起上訴意旨以：扣案之安非他命重達二百餘公克，且有依重量分裝之情形，雖
未扣得分裝工具、帳冊或其他買受人指證等販賣之事證，惟尚非不得再斟酌被告
    是否有意圖販賣而持有之情云云，為無理由，應予駁回。
據上論斷，應依刑事訴訟法第三百六十八條、第三百六十九條第一項前段、第三百六
十四條、第二百九十九條第一項前段，毒品危害防制條例第十條第二項、第十八條第
一項前段，刑法第十一條前段、第五十一條第五款、第三十八條第一項第二款，判決
如主文。
本案經檢察官曾忠己到庭執行職務
中    華    民    國      九十      年      十一      月      十三      日
                                臺灣高等法院刑事第六庭
                                    審判長法  官  陳  春  秋
                                          法  官  高  明  哲
                                          法  官  王  麗  莉
右正本證明與原本無異。
如不服本判決應於收受送達後十日內向本院提出上訴書狀，其未敘述上訴之理由者並
得於提起上訴後十日內向本院補提理由書（均須按他造當事人之人數附繕本）。
                                          書記官  胡      儀
中    華    民    國      九十      年      十一      月      十五      日
附錄：本案論罪科刑法條全文
毒品危害防制條例第十條
施用第一級毒品者，處六月以上五年以下有期徒刑。
施用第二級毒品者，處三年以下有期徒刑。
毒品危害防制條例第十八條
查獲之毒品及專供製造或施用毒品之器具，不問屬於犯人與否，均沒收銷燬之。但合
於醫藥或研究之用者，得不予銷燬。
前項合於醫藥或研究用毒品或器具之管理辦法，由法務部會同行政院衛生署定之。


司法院資訊處製作；財團法人民間司法改革基金會備份。
